【裁判字號】    97,上訴,994
【裁判日期】    971021
【裁判案由】    毒品危害防制條例
【裁判全文】
臺灣高等法院臺南分院刑事判決         97年度上訴字第994號
上  訴  人
即  被  告  甲○○
                      號
                    （現於臺灣臺北監獄臺北分監執行）
上列上訴人因違反毒品危害防制條例案件，不服臺灣嘉義地方法
院97年度訴字第279號中華民國97年6月30日第一審判決（起訴案
號：臺灣嘉義地方法院檢察署97年度偵字第562號）及移送併辦
（臺灣嘉義地方法院檢察署97年度毒偵字第1515號），提起上訴
，本院判決如下：
    主  文
上訴駁回。
    事  實
一、甲○○前於民國（下同）九十二年間，因施用第一級毒品，
    經臺灣雲林地方法院以九十二年度毒聲字第三０九號裁定送
    觀察、勒戒後，認無繼續施用毒品傾向，而於九十二年五月
    七日執行完畢釋放，並由臺灣雲林地方法院檢察署檢察官以
    九十二年度毒偵字第四二０號為不起訴處分確定。嗣又因連
    續施用第一級毒品，由臺灣雲林地方法院以九十五年度訴字
    第二號判決判處有期徒刑十月確定，於九十五年十二月二十
    三日縮短刑期執行完畢。詎其猶不知警惕，於觀察、勒戒執
    行完畢後五年內，復基於施用第一級毒品之犯意，於九十六
    年十二月二十日晚上約八至九時之間，在其嘉義縣太保市○
    ○里○○路九十巷八七弄十一號居所內，以將海洛因攙入香
    菸內點燃後吸食之方式，施用第一級毒品海洛因一次。嗣於
    九十六年十二月二十二日晚間七時二十五分許，經警在嘉義
    市○○路與大同路路口，發現其精神萎靡、臉色蒼白，疑似
    施用毒品，嗣徵得其同意將其尿液送驗後，結果呈第一級毒
    品海洛因之代謝物嗎啡陽性反應，因而得知上情。
二、案經嘉義市政府警察局第一分局報請臺灣嘉義地方法院檢察
    署檢察官偵查起訴。
    理  由
一、本件係經上訴人即被告甲○○於準備程序當庭表示認罪，而
    經本院裁定以簡式審判程序加以審理，則依據刑事訴訟法第
    二百七十三條之二、同法第一百五十九條第二項之規定，不
    適用傳聞法則有關限制證據能力之相關規定，合先敘明。
二、訊據上訴人即被告甲○○對於上開犯罪事實坦承不諱，而上
    訴人於九十六年十二月二十三日凌晨一時二十五分許，經警
    得其同意採尿送驗結果，呈嗎啡陽性反應等情（按施用海洛
    因後，經人體之水解代謝作用，會呈嗎啡陽性反應），亦有
    正修科技大學超微量研究科技中心檢驗報告（檢體編號為：
    1D961206號）、尿液送驗姓名對照表在卷可證，足以補強擔
    保上訴人前述自白之真實性，核與事實相合，堪以採信。另
    上訴人前因施用毒品案件，經臺灣雲林地方法院以九十二年
    度毒聲字第三０九號裁定送觀察、勒戒後，認無繼續施用毒
    品傾向，而於九十二年五月七日執行完畢釋放等情，有臺灣
    嘉義地方法院檢察署刑案資料查註紀錄表、臺灣高等法院被
    告前案紀錄表等在卷可稽，其於觀察、勒戒執行完畢釋放後
    五年內，再犯本件施用毒品之罪，自應依法訴追。
三、上訴人雖辯稱：鑑於施用毒品者，大多具有成癮性，伊於九
    十六年十二月二十三日及九十七年一月六日為警查獲二次，
    另案所犯施用第一級毒品犯行，得以集合犯論以一罪等情。
    惟按九十五年七月一日修正施行之刑法，基於刑罰公平原則
    之考量，杜絕僥倖之犯罪心理，並避免易致鼓勵犯罪之誤解
    ，已刪除第五十六條連續犯之規定。行為人反覆實行之犯罪
    行為，茍係在刑法修正施行後者，因法律之修正已生阻斷連
    續犯之法律效果，除認應合於接續犯、繼續犯、集合犯等實
    質上一罪關係而以一罪論處外，基於「一罪一罰」之刑罰公
    平性，自應「併合處罰」。惟所謂「集合犯」，係指立法者
    所制定之犯罪構成要件中，本即預定有數個同種類行為而反
    覆實行之犯罪而言。故是否集合犯之判斷，客觀上自應斟酌
    法律規範之本來意涵、實現該犯罪目的之必要手段、社會生
    活經驗中該犯罪必然反覆實行之常態及社會通念等；主觀上
    則視其反覆實施之行為是否出於行為人之一個犯意，並秉持
    刑罰公平原則，加以判斷之。稽以行為人施用毒品之原因，
    不一而足，其多次施用毒品之行為，未必皆出於行為人之一
    個犯意決定；且觀諸毒品危害防制條例第十條第一項、第二
    項施用毒品罪之構成要件文義衡之，實無從認定立法者本即
    預定該犯罪之本質，必有數個同種類行為而反覆實行之集合
    犯行，故施用毒品之罪，難認係集合犯之罪。又依刑法第五
    十六條修正理由之說明，謂「對繼續犯同一罪名之罪者，均
    適用連續犯之規定論處，不無鼓勵犯罪之嫌，亦使國家刑罰
    權之行使發生不合理之現象」、「基於連續犯原為數罪之本
    質及刑罰公平原則之考量，爰刪除有關連續犯之規定」等語
    ，即係將本應各自獨立評價之數罪，回歸本來就應賦予複數
    法律效果之原貌。因此，就刑法修正施行後多次施用毒品之
    犯行，採「一罪一罰」，始符合立法本旨（最高法院九十六
    年度臺非字第二一九號判決意旨及九十六年第九次刑庭會議
    決議參照）。查上訴人嗣於九十七年一月三日晚上及同年一
    月十六日回溯二十四小時前施用第一級毒品犯行，均經法院
    判處罪刑確定，有其全國前案紀錄表可稽，與本案犯罪時間
    （九十六年十二月二十日）均有所區隔，顯非基於一個犯意
    ，在密切接近之一定時、地持續實行之複次行為，與本件起
    訴部分，並無包括一罪之集合犯關係，上訴人此部分所辯，
    即不可採。本件事證已明，上訴人犯行洵堪認定，應依法論
    科。
四、查海洛因為毒品危害防制條例第二條第二項第一款所定之第
    一級毒品，核上訴人即被告甲○○所為，係犯毒品危害防制
    條例第十條第一項之施用第一級毒品罪。被告施用前持有海
    洛因之低度行為，應為施用之高度行為所吸收，不另論罪。
    又上訴人前因連續施用第一級毒品，由臺灣雲林地方法院以
    九十五年度訴字第二號判決判處有期徒刑十月確定，於九十
    五年十二月二十三日縮短刑期執行完畢等情，業如前述，並
    有上述前案紀錄表附卷可稽，其受徒刑之執行完畢後五年內
    ，故意再犯本件有期徒刑以上之罪，為累犯，應依刑法第四
    十七條第一項之規定加重其刑。
五、原審依上開事證，適用法律，並爰審酌上訴人曾因施用毒品
    經觀察、勒戒，猶未知警惕而再犯本案，足見其未徹底戒除
    施用毒品，惟念及施用毒品本質上係戕害自身健康之行為，
    尚未嚴重破壞社會秩序或侵害他人權益，且上訴人坦承犯行
    、犯後態度尚屬良好暨其犯罪之動機、目的、手段、國中畢
    業之智識程度等一切情狀，量處有期徒刑八月，經核認事用
    法均無不當，量刑亦稱妥適，被告上訴指摘本件應係集合犯
    應論以一罪，為無理由，應予駁回。另台灣嘉義地方法院檢
    察署移送併辦（臺灣嘉義地方法院檢察署97年度毒偵字第15
    15號），與本案係事實上同一案件，附此說明。
六、據上論斷，應依刑事訴訟法第三百六十八條，判決如主文。
本案經檢察官謝錫和到庭執行職務。
中    華    民    國    97    年    10    月    21    日
                  刑事第三庭    審判長法  官    陳義仲
                                      法  官    蘇清水
                                      法  官    宋明中
以上正本證明與原本無異。
如不服本判決，應於收受本判決後十日內向本院提出上訴書狀。
其未敘述上訴理由者並得於提起上訴後十日內向本院補提理由書
狀（均須按他造當事人之人數附繕本）「切勿逕送上級法院」。
                                      書記官    翁心欣
中    華    民    國    97    年    10    月    21    日
附錄本判決論罪法條：
毒品危害防制條例第10條第1項
施用第一級毒品者，處6月以上5年以下有期徒刑


司法院資訊處製作；財團法人民間司法改革基金會備份。
